【裁判字號】    96,繼,2901
【裁判日期】    970318
【裁判案由】    拋棄繼承
【裁判全文】
臺灣臺中地方法院民事裁定              96年度繼字第2901號
聲  明  人  丑○○
            劉佑玫
上 列二 人
法定代理人  午○○  住同上
            子○○  住同上
聲  明  人  癸○○  住臺中市○.
            壬○○  住同上
            辛○○  住同上
上 列三 人
法定代理人  辰○○  住同上
            庚○○  住同上
聲  明  人  戊○○  住臺中市○.
            丁○○  住同上
上 列二 人
法定代理人  巳○○  住同上
            丙○○  住同上
聲  明  人  乙○○  住臺中市○.
法定代理人  卯○○  住同上
            王天佑  住同上
聲  明  人  己○○  住臺中縣太.
法定代理人  林仁貴  住同上
聲  明  人  甲○○  住臺中縣大.
上列聲明人等聲明拋棄繼承權事件，本院裁定如下：
    主  文
聲明駁回。
程序費用由聲明人負擔。
    理  由
壹、本件聲明意旨略稱：被繼承人寅○○○於民國九十六年十一
    月二十四日死亡，聲明人甲○○為被繼承人之孫，聲明人丑
    ○○、劉佑玫、癸○○、壬○○、辛○○、戊○○、丁○○
    、乙○○、己○○為被繼承人之曾孫，聲明人等自願拋棄繼
    承權，爰依民法第一千一百七十四條之規定，提出提出繼承
    系統表、戶籍謄本、印鑑證明等件，聲請核備等語。
貳、甲○○部分：
一、按遺產繼承人，除配偶外，依左列順序定之：（一）直系血
    親卑親屬、（二）父母、（三）兄弟姐妹、（四）祖父母，
    民法第一千一百三十八條定有明文，是非上開繼承人者，其
    聲明拋棄繼承，於法不合。又養子女與養父母之關係，除法
    律另有規定外，與婚生子女同，民法第一千零七十七條復定
    有明文。
二、經查：本件被繼承人寅○○○於九十六年十一月二十四日死
    亡，聲請人之生父劉松吉為被繼承人寅○○○之次子，因劉
    松吉早於被繼承人寅○○○死亡，故發生代位繼承等情，有
    聲明人提出之繼承系統表及戶籍謄本、除戶戶籍謄本等件在
    卷可稽。惟聲明人已出養於王炳皇、王玲雅，收養關係迄今
    尚未終止，此亦有戶籍謄本在卷可憑，故在未終止收養關係
    以前，聲明人並非劉松吉之子女，即非被繼承人寅○○○之
    孫女，揆諸上開規定，聲明人既非被繼承人寅○○○之法定
    順位繼承人，其聲明拋棄繼承於法自有未合，應予駁回。
參、其餘聲明人部分：
一、遺產繼承人，除配偶外，依下列順序定之：（一）直系血親
    卑親屬、（二）父母、（三）兄弟姐妹、（四）祖父母；又
    第一順序之繼承人，其親等近者均拋棄繼承權時，由次親等
    之直系血親卑親屬繼承，民法第一千一百三十八條、第一千
    一百七十六條第五項分別定有明文，是遺產繼承人除配偶外
    ，若前順位有繼承人時，後順位者依法不得繼承，既非繼承
    人，其聲明拋棄繼承，於法不合。
二、經查：本件被繼承人寅○○○於九十六年十一月二十四日死
    亡，聲明人丑○○、劉佑玫、癸○○、壬○○、辛○○、戊○○、丁○○、乙○○、己○○為被繼承人寅○○○之曾孫
    ，此有聲明人提出之繼承系統表、戶籍謄本、除戶戶籍謄本
    等件附卷可稽，聲明人等此部分之主張，堪信為真實。惟被
    繼承人尚有子輩繼承人劉淑玉，且其已為限定繼承之意思表
    示，此有本院九十七年度繼字第一四０號民事裁定資料可參
    。從而，本件被繼承人寅○○○既尚有先順序繼承人劉淑玉
    ，且已為限定繼承之聲請，而聲明人丑○○、劉佑玫、癸○○、壬○○、辛○○、戊○○、丁○○、乙○○、己○○為
    被繼承人之曾孫，屬後順序之繼承人，是揆諸首開說明，其
    等既非繼承人，聲明拋棄繼承自於法不合，應予駁回。
三、依非訟事件法第二十一條第一項前段，裁定如主文。
中    華    民    國    97    年    3     月    18    日
                  家事法庭      法  官  王靜秋
以上正本係照原本作成。
如對本裁定抗告，須於裁定送達後十日內向本院提出抗告狀（須
附繕本）。
中    華    民    國    97    年    1     月    18    日
                                書記官


司法院資訊處製作；財團法人民間司法改革基金會備份。
